臺灣臺南地方法院交通事件裁定　　　　　　　　　　　九十三年度交聲字第九四號
　　移送機關　交通部公路總局嘉義區監理所新營監理站
　　受處分人
　　即異議人　甲○○
右列受處分人因違反道路交通管理處罰條例案件，對於交通部公路總局嘉義區監理所
新營監理站九十三年二月十六日所為之裁決處分（處分案號：新監裁違字第裁七三—
Ｚ00000000號）聲明異議，本院裁定如左：
    主  文
異議駁回。
    理  由
一、聲明異議意旨略以：受處分人即異議人甲○○雖於民國九十二年七月十一日凌晨
    一點三十七分左右，有駕駛車牌號碼ＰＶ—八二八號營業小客車，行經最高速限
    為時速一一０公里之國道三號高速公路北上三四七公里處之情事，然因異議人在
    車內裝有反雷達偵測器，在案發現場前一公里處即已發出警告聲音，而當時車速
    亦僅有九十公里，並無任何超速之情形，豈知內政部警政署國道公路警察局第八
    警察隊警員以雷達測速器測其行車速度之結果，竟為時速一三一公里，顯見該舉
    發警員之測速結果並不正確。此外，該路段係屬剛通過交流道附近之路段，尚有
    離開高速公路下交流道之車輛通過，可能因此而影響警員測速之正確性；又該路
    段復係右轉彎路段，路旁樹林密集，執勤警員視線亦容易被樹木遮蔽而誤為判斷
    ，故該舉發警員執行超速取締之準確度實在令人存疑。從而，異議人不服原裁處
    ，而提起本件異議。
二、按汽車行駛高速公路或設站管制之道路，而不遵管制之規定者，處汽車駕駛人新
    臺幣三千元以上六千元以下罰鍰，道路交通管理處罰條例第三十三條第一項定有
    明文。又汽車行駛高速公路應依速限標誌指示，高速公路交通管制規則第五條第
    一項亦規定甚明。
三、經查：
    （一）受處分人即異議人甲○○於九十二年七月十一日凌晨一點三十七分左右，
          駕駛車牌號碼ＰＶ—八二八號營業小客車，行經最高速限為時速一一０公
          里之國道三號高速公路北上三四七公里處時，為內政部警政署國道公路警
          察局第八警察隊警員以雷達測速器測得其行車速度為時速一三一公里，有
          超速而不遵高速公路管制規定之違規事實，除有內政部警政署國道公路警
          察局公警局交字第Ｚ00000000號舉發違反道路交通管理事件通知
          單一紙附卷可參外，另當日執行勤務舉發本違規事件之前開警察局第八警
          察隊善化分隊警員蕭煥霖，亦於本院調查時到庭具結證稱：「（法官問：
          本件是否你舉發的，情形如何？）是我舉發的，當天我們服凌晨的巡邏勤
          務，當天我們就把車停在國道三號北上三四七公里附近的路肩，執行超速
          攔查，當天我使用的是車上型測速雷達，九十三年一月七日第八警察隊函
          是承辦人員弄錯了，當天我確實是使用雷達測速器，該儀器我就架在車上
          ，而我們二人就坐在車內，因為主機在我們車內，所以我們要看著主機、
          看著數值及行車速度，因為本件違規當時約凌晨一點三十分左右，南二高
          平常車子就少，當時車輛更少，如果有超速的車輛行經過，我們的測速雷
          達就會響起警告聲音，我們聽到警告聲音後就要看後視鏡，馬上確認是那
          車子超速，我看後視鏡的情形就只有異議人所開的那輛車，當時並無其他
          車輛經過，我可以確定雷達測速器上的超速車子就是異議人的車子，我們
          雷達測速器最遠一公里就可以測得到，我發現異議人所駕駛車輛超速後我
          就馬上下車攔停，異議人下車後，就表示他沒有超速，我有請異議人看車
          子裡面主機的數值，確認是一三一公里，異議人一直表示他沒有超速，當
          時因為就只有異議人一部車，我們覺得事實明確就舉發，舉發後異議人拒
          簽，但我們有把紅單交給異議人，異議人拿了就走了．．．」等語（詳見
          本院九十三年三月二十四日訊問筆錄），據此並參以證人蕭煥霖警員與異
          議人間，不僅未有任何怨隙，且係毫不相識之人，衡情證人應無設詞攀誣
          ，或虛構違規事實以陷害異議人之道理；且就證人前述所言：「．．．我
          看後視鏡的情形就只有異議人所開的那輛車，當時並無其他車輛經過，我
          可以確定雷達測速器上的超速車子就是異議人的車子．．．當時因為就只
          有異議人一部車，我們覺得事實明確就舉發．．．」等情以觀，證人蕭煥
          霖警員對於異議人之上開違規情節，亦應無誤看或誤為判斷之可能。況警
          員執行公務時，本身即受有行政懲處責任之監督，且其到庭具結作證，更
          係以刑事責任擔保其證言之真實性，故證人蕭煥霖警員之上開證述內容，
          以及其所紀錄舉發之本件違規事實，經核尚無不可採信之處。
    （二）其次，本件執勤警員所使用之雷達測速器，廠牌係：ＭＰＨ，規格則為：
          24.150 GHz(K-Band)非照相式，且經我國經濟部標準檢驗局檢定合格（檢
          定合格單碼：MM0000000A,B），其有效期限並至九十三年四月三十日止等
          情，復有卷附之經濟部標準檢驗局九十二年四月十七日雷達測速儀檢定合
          格證書一紙可資佐參，足見本件執勤警員所用來測速之雷達測速器之準確
          度及正確性，應均值得信賴，而無測速錯誤之可能。基此，受處分人即異
          議人甲○○於前述時、地，駕車行經最高速限為時速一一０公里之國道三
          號高速公路北上三四七公里處時，其行車速度為時速一三一公里，有超速
          而不遵高速公路管制規定之違規行為，應可認定。
    （三）再者，交通勤務警察或依法令執行交通稽查任務人員，開單舉發違反道路
          交通管理處罰條例所列之違規事實，經公路主管機關或警察機關所為之裁
          決處罰，本質上為行政處分，係公務員基於職務上權力，依法就特定之具
          體事件所為，並具有公法上效果之單方行政行為。而根據公務員為公法上
          行為具有公信力之原則，立法者乃於道路交通管理處罰條例及高速公路交
          通管制規則等交通法規中制定相關規定，使交通勤務警察或依法令執行交
          通稽查任務人員，在特殊情形下，當場不能或不宜攔截製單舉發時，得當
          機處置而就違規事實予以逕行舉發（參見道路交通管理處罰條例第七條之
          二及高速公路交通管制規則第二十六條等規定），以達成維護交通秩序及
          公共安全之行政目的。反之，若謂公務員之一切行政行為，均需預留充分
          之證據，以證明其所認定之事實為真，則國家行政勢必受到相當程度之阻
          礙，而且相關行政目的亦難以順利達成，故刑事訴訟法中就犯罪證據有關
          之規定，與屬於行政秩序罰之交通違規裁罰本旨不相符合之部分，自不在
          得以準用之列。從而，交通違規行政爭訟之舉證責任原理，應非如刑事案
          件中，必須超越任何合理懷疑，始可為有罪判決之嚴格證明程度，而係應
          與民事訴訟之舉證責任原理相類似，亦即，基本上應就行政機關與人民所
          各自主張有利於己之事實，分配其應盡之舉證責任，而非逕予適用刑事訴
          訟法上之「無罪推定」原則，此觀諸行政訴訟法第一百三十六條，規定行
          政訴訟程序準用民事訴訟法第二百七十七條舉證責任分配原則之立法意旨
          ，即可明瞭。
    （四）據此，受處分人即異議人甲○○雖極力辯稱：其所駕駛之營業小客車車內
          裝有反雷達偵測器，而當時車速僅有九十公里，並無超速之情形，故本件
          舉發應係執勤警員測速有誤所致云云，然異議人並未就執勤警員於前開時
          、地，操作雷達測速器進行測速過程及對於超速車輛之認定確有錯誤之情
          形，提出相關事證以供調查，且經核亦無其他任何證據，足資證明本件執
          勤警員確有捏造事實違法取締之情事；又如前述，證人蕭煥霖警員就本件
          違規事實之各項證述內容，經核亦應無虛構編造之處，故證人蕭煥霖警員
          本其維護交通秩序及行車安全等職責所為之本件交通違規舉發內容，自應
          予以採信。
    （五）此外，從國道三號高速公路北上三四八公里處起，直至三四七公里處之路
          段中，沿線僅有自北上三四七‧八公里處之新化系統交流道減速車道，至
          同向三四七‧七公里處之新化系統交流道匝道口附近路段，有車道較為彎
          曲之情形，然自三四七‧七公里處之新化系統交流道匝道口處，至本件執
          勤警員所駕警車停放之三四七公里處路段，其道路彎曲程度並非明顯等情
          ，則有國道三號高速公路北上三四七公里附近路段之簡圖一份及現場照片
          四張在卷足憑，據此判斷，本件違規地點前方路段之道路型態，經核尚無
          導致執勤警員之視線遭路旁樹木遮蔽，進而造成測速錯誤或誤認超速車輛
          之可能，故受處分人即異議人甲○○上開所辯：該路段為右轉彎，沿途樹
          林密集，執勤警員之視線易被樹木遮蔽，其執行取締超速勤務之準確度令
          人存疑云云，並非有理。另因國道三號高速公路北上三四七‧七公里處，
          係國道三號高速公路連接新化系統交流道之匝道出口，此由汽車駛離高速
          公路主線車道而欲進入交流道時，駕駛人為便於在交流道與一般道路之交
          岔路口處順利停止或進入一般道路，或是為了避免在交流道之彎道中高速
          失控，通常均會減速行駛等駕駛常情加以判斷，縱然異議人所駕駛之小客
          車通過本件違規地點時，確有其他車輛自前述交流道駛離高速公路，則該
          下交流道車輛之行車速度，竟仍高達時速一三一公里之可能性，應屬甚低
          。況證人蕭煥霖警員亦另證述：「異議人的車子已經過了國道八號，我們
          是在國道八號交流道北邊往後測速，一般車輛到匝道要進入其他道路，車
          輛並不可能很快，我們是在靠近三四六至三四七（公里）地方測速，國道
          八號約為三四八點多（公里），距離我們測速位置約有一公里左右，應該
          不會受到影響，且當時警報器一響就看後視鏡，就看到異議人的車子，且
          我們測速方向是平面方向，對國道八號並不會有感應。」等語（參見本院
          前開訊問筆錄），足見本件執勤警員測速時，應不會受到駛離高速公路車
          輛之影響，故異議人另辯稱：該路段屬剛通過交流道附近之路段，尚有下
          交流道之車輛通過，亦可能因此而影響警員測速之正確性云云，經核亦非
          可採。從而，異議人於右述時、地，駕車行駛高速公路，確有超速而不遵
          高速公路管制規定之違規行為，應無疑問。
四、綜上所述，受處分人即異議人甲○○於前述時、地，駕駛營業小客車行駛高速公
    路，有超速而不遵管制規定之違規事實既可認定，則原處分機關即移送機關交通
    部公路總局嘉義區監理所新營監理站，據此並引用上開道路交通管理處罰條例第
    三十三條第一項之規定，裁處異議人罰鍰新臺幣三千元，於法即無不當（另異議
    人之駕駛執照於九十二年七月十二日業經吊銷，則有新營監理站汽車駕駛人螢幕
    列印表一紙存卷可佐，故無須依照同條例第六十三條第一項第一款之規定，記違
    規點數一點）。至本件異議內容，經核並無理由，故應予以駁回。
五、據上論斷，應依道路交通案件處理辦法第十九條，裁定如主文。
中      華      民      國      九十三      年     六     月   二十一   日
                              臺灣臺南地方法院交通法庭
                                  法  官    陳  志  成
右正本證明與原本無異。
如不服本裁定應於送達後五日內向本院提出抗告狀。
                                  書記官    黃  瓊  蘭
中      華      民      國      九十三      年     六     月   二十一   日
